【裁判字號】    99,自,2
【裁判日期】    990527
【裁判案由】    家暴傷害
【裁判全文】
臺灣桃園地方法院刑事判決                 99年度自字第2號
自  訴  人  丁○○
自訴代理人  葉智幄律師
            劉佳強律師
被      告  丙○○
            乙○○
上列被告因家暴傷害案件，經自訴人提起自訴及追加自訴，本院
判決如下：
    主  文
丙○○共同傷害人之身體，處有期徒刑月，如易科罰金，以新
臺幣壹仟元折算壹日。其餘被訴傷害及毀損部分無罪。
乙○○共同傷害人之身體，處有期徒刑月，如易科罰金，以新
臺幣壹仟元折算壹日。其餘被訴傷害及毀損部分無罪。
    事  實
一、丙○○、乙○○均係丁○○之胞妹，三人間具有家庭暴力防
    治法第3 條第4 款所規定之家庭成員關係。丙○○、乙○○
    於民國98年11月9 日中午12時許，因其等生前任職宜蘭縣警
    察局蘇澳分局蘇澳派出所員警之胞兄黃文成之撫恤金及小孩
    撫養相關事宜，前往丁○○位於桃園縣蘆竹鄉○○路○ 段海
    寧巷8 弄24號住處，而與丁○○理論未果且發生爭執，並經
    員警前往處理後，竟因此心生不滿，乃基於傷害之犯意聯絡
    ，於同日下午3 時23分許，再前往丁○○上開住處，並在上
    址門口徒手毆打及以腳踢踹丁○○之頭部、背部及腹部，致
    丁○○受有頭部外傷、臉部、頸部和背部挫傷、腹部鈍挫傷
    之傷害。
二、案經自訴人丁○○提起自訴。
    理  由
甲、有罪部分：
壹、程序事項：
    本案認定犯罪事實所引用之本案卷內所有卷證資料（包含文
    書證據、物證等證據），並無證據證明係公務員違背法定程
    序所取得，且被告丙○○、乙○○於本院審理終結前就卷內
    所有之卷證資料之證據能力均表示無意見，又卷內之文書證
    據，亦無刑事訴訟法第159 條之4 之顯有不可信之情況與不
    得作為證據之情形，則依刑事訴訟法第159 條之5 之規定，
    本案認定犯罪事實所引用之本案卷證所有文書證據、物證等
    證據，均有證據能力。
貳、實體事項：
一、被告乙○○固不否認有於上開所述時間、地點，動手毆打自
    訴人丁○○，惟辯稱係因自訴人將黃文成之小孩藏匿起來，
    讓其找不到，其才會在當天去找自訴人理論，且於理論之過
    程中，自訴人又罵髒話並吐口水，其忍不住才會毆打自訴人
    ，再自訴人平日即患有中風、高血壓、婦女病等疾病，故診
    斷證明書無法證明自訴人確實因而受有傷害云云；被告丙○○則矢口否認有何傷害之犯行，辯稱：渠當天喝醉了，渠什
    麼都不知道云云，經查：
    (一)上開犯罪事實，業據證人即當時在場之甲○○於本院審理
      中具結證稱：自訴人平日係在上開海山路2 段住處經營麵
      店，而伊每天均會前去義務幫忙。98年11月9 日中午約12
      時30分許，黃美珠（即被告乙○○更名前之姓名，以下均
      以更名後之姓名稱之）先獨自進入麵店之內，並問自訴人
      有關黃文成的那條錢是不是已經下來且被自訴人吃掉了，
      經自訴人否認後，二人便開始爭吵，而被告乙○○即動手
      拉自訴人之頭髮，並毆打自訴人的頭部，此時被告丙○○
      亦進入麵店且毆打自訴人頭部，嗣因有鄰居嫌太吵報警處
      理，員警乃前來處理，並將被告二人帶走。迄同日下午 3
      時30分許，被告乙○○再度進入麵店，且在與自訴人發生
      爭吵後，即動手拉自訴人的頭髮、打自訴人的頭，期間自
      訴人為後退而絆到石頭跌倒，被告乙○○即再上前毆打自
      訴人的頭，且說黃文成的錢是被自訴人吃掉，此時被告丙○○則以腳踢自訴人的背部，甚而整個人站在自訴人的背
      上，再以腳踢自訴人的臉，過程中伊曾欲上前將自訴人扶
      起，但遭被告二人以這是其家務事為由，將伊推開。嗣乙○○復再以手毆打自訴人的頭部，經伊表示若將人打死了
      需負責之言語後，被告乙○○始稍微停手，伊即將自訴人
      扶起靠在花台上，惟被告乙○○仍再衝過來毆打自訴人的
      頭部，持續至員警到達為止。事後伊有注意到自訴人之右
      側臉部因而紅腫、受傷，但其餘部位因自訴人有穿衣服，
      故伊無法看到等語綦詳。且經本院依職權勘驗自訴人所提
      出之現場監視錄影光碟後，於當日下午3 時22分許，被告
      乙○○先進入麵店，未久即與自訴人及被告丙○○步出店
      門口並開始拉扯，嗣自訴人因故跌倒，被告二人乃對躺在
      地上之自訴人拳打腳踢，證人甲○○雖上前攔阻，惟遭被
      告乙○○以手推開，此時被告丙○○則一直壓住自訴人，
      不讓自訴人起身，其後，被告二人即或先後或共同，不斷
      以手毆打或以腳踢踹自訴人。過程中經在場旁觀之民眾及
      證人甲○○數度前去勸阻均無效果。迄至3 時25分40秒許
      ，被告丙○○將自訴人拉起而站立後，先以手揮打自訴人
      ，旋再以膝蓋頂自訴人之腹部，自訴人雖逃至麵店前巷道
      之中央，然被告丙○○仍追上並以腳踢自訴人數次，而被
      告乙○○則在旁以手揮打自訴人，自訴人再往巷道對向之
      花台即旁觀民眾聚集處逃跑，被告二人亦追上，且不斷揮
      手毆打自訴人，嗣再將自訴人拉回麵店前方，此時再經另
      4 名旁觀民眾前來勸阻後，被告二人始停手而往麵店裡面
      行走，同時員警亦抵達現場，有本院勘驗筆錄1 份在卷可
      稽，其過程亦與證人甲○○上開證述之情節大致相符。再
      觀之自訴人所提出其分別於98年11月9 日、同年月11日至
      長庚紀念醫院、敏盛綜合醫院就診之診斷證明書2 紙，其
      上所記載之「頭部外傷、肩頸挫傷」、「頭部外傷、臉部
      、頸部和背部挫傷、腹部鈍挫傷」等傷勢，復核與被告二
      人所毆打、腳踢自訴人之身體部位相同，而可認該等傷勢
      確係被告二人之傷害行為所造成，是被告二人之犯行，實
      足堪認。
    (二)被告二人雖以前揭情詞置辯，惟查：
      1.就被告乙○○部分：被告乙○○就確有毆打自訴人一節
        亦供承不諱，其之犯行即可認定。至其辯稱之係因自訴
        人先將黃文成之小孩藏匿起來，且在理論之過程中，自
        訴人又罵髒話且吐口水，其忍不住才會毆打自訴人云云
        ，然不僅未提出相關事證以供本院調查是否屬實，且縱
        然為真，亦不足作為其得私行動手毆打自訴人之正當事
        由；再觀之上開2 紙診斷證明書，其上所記載之傷勢明
        顯均屬外傷，且足認係因被告二人之傷害行為所造成，
        已如上述，當與自訴人是否罹患有中風、高血壓、婦女
        病等疾病無涉，是被告乙○○所辯，即不足採信。
      2.就被告丙○○部分：被告丙○○辯稱渠當日有喝酒一節
        ，固據證人甲○○在本院審理中結證屬實，然證人甲○○亦證稱：被告二人當日雖均有喝酒，惟意識及講話都
        很清楚，故伊認為被告二人於案發之際均知悉自己在做
        何事等語明確，堪認被告丙○○是時之精神狀態，尚與
        刑法第19條第1 項所規定之「行為時因精神障礙或其他
        心智缺陷，致不能辨識其行為違法或欠缺依其辨識而行
        為之能力」之要件有別，是被告丙○○空言辯稱渠當日
        喝醉了，渠都不記得了云云，顯屬推諉卸責之詞，亦非
        可採。
    (三)被告二人雖另聲請本院傳喚當日駕駛計程車而搭載其二人
      至現場之司機，以證明現場之狀況，惟不僅已無法具體指
      明該人之真實姓名及年籍資料以供本院調查，且本案之事
      發經過，業據當日亦在場之證人甲○○證述明確，復有現
      場監視錄影畫面可佐，是本院認被告二人聲請調查此項證
      據，實無再予調查之必要，附此敘明。
    (四)綜上所述，本案事證明確，被告二人之犯行均洵堪認定，
      應依法論科。
二、核被告丙○○、乙○○所為，均係犯刑法第277 條第1 項之
    普通傷害罪，並均屬家庭暴力防治法第2 條第2 項所稱之家
    庭暴力罪。又被告丙○○、乙○○自始即係基於單一之傷害
    犯意，故其等在密接時間內，先後徒手毆打、以腳踢踹自訴
    人之行為，係遂行單一犯罪決意之同種類行為，侵害同一法
    益，為接續犯，應僅各成立ㄧ罪。再被告二人就上開犯行間
    ，有犯意聯絡及行為分擔，為共同正犯。爰審酌被告二人在
    同日中午與自訴人理論之時，已遭鄰居不堪吵鬧而報警處理
    ，則其二人不僅不思反省且克制自己之言行，反卻因此心生
    不滿而旋於同日再前往自訴人住處共同毆打自訴人，其二人
    犯罪動機已有可議，且過程中全然未顧念自訴人係其二人之
    胞姊，竟在眾目睽睽下持續不斷毆打自訴人，手段兇狠，併
    其二人於犯後仍飾詞狡辯否認犯行，態度不佳，再兼衡自訴
    人因而所受傷勢之輕重，及被告二人均有和解之意願，惟不
    為自訴人所接受（見本院審理卷第9 頁調解委員調解單）等
    一切情狀，分別量處如主文之刑，並均諭知易科罰金之折算
    標準（被告二人於為上開犯行後，刑法第41條第1 項前段雖
    業經修正公布施行，惟修正後之規定僅係將原條文中「個」
    字刪除以使法律用語明確，是對被告二人而言，並無有利、
    不利之情形，非屬法律之變更，自無庸為新舊法之比較，再
    予敘明）。
乙、無罪部分：
一、自訴及追加自訴意旨另以：(一)被告丙○○、乙○○於98年11
    月9 日中午12時許，因其等胞兄黃文成之撫恤金及小孩撫養
    相關事宜，而前往丁○○位於上開海山路2 段之住處後，不
    明究理即毆打自訴人，致自訴人亦受有頭部外傷、臉部、頸
    部和背部挫傷、腹部鈍傷等傷害；(二)又於同日下午3 時20分
    許，基於毀損之犯意，先破壞自訴人上址房間之鋁門後，強
    行進入房間，以遂行其等毆打自訴人之目的，復又將自訴人
    置於屋內之物品任意丟擲，而另致自訴人之安全帽1 項、鍋
    鏟1 個及電話機1 組失其本所具備之效用，因認被告二人就
    此另共同涉犯有刑法第277 條第1 項之傷害罪，及同法第35
    4 條之毀損罪云云。
二、按犯罪事實應依證據認定之，無證據不得認定犯罪事實；不
    能證明被告犯罪者，應諭知無罪之判決，刑事訴訟法第 154
    條第2 項及第301 條第1 項分別定有明文。次按刑事訴訟法
    上所謂認定犯罪事實之證據，係指足以認定被告確有犯罪行
    為之積極證據而言，如未能發現相當證據或證據不足以證明
    ，自不能以推測或擬制之方法，以為裁判基礎，最高法院29
    年上字第3105號及40年臺上字第86號分別著有判例要旨可資
    參照。又按刑事訴訟上證明之資料，無論其為直接或間接證
    據，均須達於通常一般之人均不致有所懷疑，而得確信其為
    真實之程度，始得據為有罪之認定，若其關於被告是否犯罪
    之證明未能達此程度，而有合理懷疑之存在，致使無從形成
    有罪之確信，根據「罪證有疑，利於被告」之證據法則，即
    不得遽為不利被告之認定，最高法院76年臺上字第4986號亦
    著有判例意旨可資參照。再按告訴人之告訴，係以使被告受
    刑事訴追為目的，是其陳述是否與事實相符，仍應調查其他
    證據以資審認，最高法院52年臺上字第1300號復著有判例要
    旨可資參照。
三、本案自訴人認被告二人另涉犯有傷害及毀損罪嫌，無非係以
    證人甲○○之證述及照片為據。而被告二人則均堅決否認此
    部分之犯行，被告乙○○辯稱：其與被告丙○○於98年11月
    9 日中午12時許，共同前往上址找自訴人之際，均係以口頭
    理論，並未動手，事後亦未毀損自訴人之任何物品等語；被
    告丙○○則辯稱：渠當時喝醉了，渠不知情等語。經查：
    (一)就涉犯傷害罪部分：被告二人於98年11月9 日中午12時許
      ，前往自訴人上開住處而與自訴人理論之際，亦有動手毆
      打自訴人之情，固據證人甲○○在本院審理中結證：當時
      被告乙○○先獨自進入麵店之內，並問自訴人有關黃文成
      的那條錢是不是已經下來且被自訴人吃掉了，經自訴人否
      認後，二人便開始爭吵，後被告乙○○即以手拉自訴人之
      頭髮，並毆打自訴人的頭部，而此時被告丙○○亦進入麵
      店且毆打自訴人頭部等語屬實，惟伊亦證稱：後來經過一
      陣拉扯之後，自訴人自行掙脫，被告二人即未再動手，伊
      並當場未看到自訴人有流血或特殊狀況等語，則自訴人是
      否確因被告二人此部分之行為而受有傷害，已非無疑；再
      參以自訴意旨指稱自訴人該次所受傷勢，亦係「頭部外傷
      、臉部、頸部和背部挫傷、腹部鈍傷」，惟此顯係自訴人
      在同日下午經被告二人再度毆打後就醫之診斷結果，而被
      告二人於同日下午亦有毆打自訴人之頭部一節，業如上述
      ，是診斷證明書所載上開傷勢即非可作為認定自訴人因被
      告二人中午之行為而受有傷害之依據；況依證人甲○○之
      上開證述，斯時被告二人僅有毆打自訴人之頭部，則自訴
      人又何以會另受有頸部、背部、腹部之傷害？此益足徵自
      訴意旨所稱自訴人因此受有上開傷勢一節，顯非事實。準
      此，縱被告二人辯稱之未動手及喝醉不知情云云，均非可
      採信，惟依卷內所示資料，既無法認定自訴人確因被告二
      人此次之行為而受有何傷害結果，自仍不得逕以傷害罪之
      刑責相繩。
    (二)就涉犯毀損罪部分：證人甲○○就此部分乃係於本院審理
      中證述：在當日下午被告二人毆打自訴人後迄員警抵達之
      前，被告乙○○尚有摔壞自訴人所有之鍋鏟1 個，惟伊並
      未親眼見到摔壞的過程，只是聽到碰的一聲後，轉頭去看
      ，就看到鍋鏟旁邊有一個約3 公分之凹洞，但並未造成破
      損，且底部仍是平的，應該還是可以用，除此之外，伊即
      未看到其他物品遭破壞之經過；至於電話部分，係當日自
      訴人自醫院返家後，自行告知伊電話不能打了，伊才知悉
      等語，是既證人甲○○實際上並未親眼目睹上開2 項物品
      遭破壞之過程，且依自訴意旨所指，被告二人係任意丟擲
      自訴人置於屋內之物品，則若此，斯時應會有許多物品撞
      擊地上而發出聲響，然證人甲○○卻證稱除鍋鏟之外，伊
      並未再見有任何自訴人之物品遭破壞等語，堪認當時被告
      二人並無自訴意旨所指任意丟擲物品之情事，則該鍋鏟之
      凹洞及電話機之故障，究竟是否係被告乙○○或丙○○所
      為，甚或係其等「故意」所為，自均非無疑；又所謂之鋁
      門1 片、安全帽1 頂，則係遍查卷內均未見有相關照片或
      證據，而可供本院調查並認定確係遭被告二人所毀損，是
      揆諸上開說明，亦不得遽為不利於被告二人之認定。
    (三)綜上所述，依卷內所示資料，尚無法使通常一般之人均不
      致有所懷疑，而得確信被告二人此部分犯罪為真實之程度
      。此外，復查無其他積極證據足證被告確有自訴意旨所指
      之犯行，即不得證明被告二人犯罪，而應為無罪之諭知，
      以昭審慎。
據上論斷，應依刑事訴訟法第343 條、第299 條第1 項前段、第
301 條第1 項，刑法第28條、第277 條第1 項、第41條第1 項前
段，刑法施行法第1 條之1 第1 項、第2 項前段，判決如主文。
中    華    民    國    99    年    5     月    27    日
                        刑事第十庭    法  官   蘇昌澤
以上正本證明與原本無異。
如不服本判決應於收受判決後10日內向本院提出上訴書狀，並應
敘述具體理由。其未敘述上訴理由者，應於上訴期間屆滿後20日
內向本院補提理由書( 均須按他造當事人之人數附繕本) 「切勿
逕送上級法院」。
                                      書記官   李佳穎
中    華    民    國    99    年    5     月    28    日
附錄論罪科刑依據之法條：
中華民國刑法第277條
（普通傷害罪）
傷害人之身體或健康者，處 3 年以下有期徒刑、拘役或 1 千元
以下罰金。
犯前項之罪因而致人於死者，處無期徒刑或 7 年以上有期徒刑
；致重傷者，處 3 年以上 10 年以下有期徒刑。

司法院資訊處製作；財團法人民間司法改革基金會備份。
